【裁判字號】    89,易,876
【裁判日期】    900103
【裁判案由】    毒品危害防制條例
【裁判全文】
臺灣苗栗地方法院刑事判決                          八十九年度易字第八七六號
    公  訴  人  臺灣苗栗地方法院檢察署檢察官
    被      告  甲○○
右列被告因毒品危害防制條例案件，經檢察官提起公訴（八十九年度毒偵字第三○九
號、第六二四號、第一八三○號、第一八三一號、第一八三二號），本院判決如左：
    主  文
甲○○連續施用第二級毒品，累犯，處有期徒刑壹年貳月。
扣案之第二級毒品安非他命拾壹公克沒收銷燬之；吸食器貳個、吸管貳支、含安非他
命之殘渣袋伍個、分裝袋伍個、玻璃頭吸食器壹個及空夾鏈袋捌個均沒收之。
    事  實
一、甲○○前於民國八十五年間犯麻醉藥品管理條例案件，經臺灣新竹地方法院判處
    有期徒刑三月確定，甫於八十五年十月二十一日執行完畢，又前因施用第二級毒
    品安非他命案件，先後二次經觀察、勒戒後，均認無繼續施用毒品之傾向，由臺
    灣苗栗地方法院檢察署檢察官分別於八十七年七月二十七日及八十七年十二月二
    十一日以八十七年偵字第二七五四號及八十七年度偵字第四○○一號、第四五○
    八號、第五三四六號為不起訴處分確定。詎仍不知悔改，(一)另基於施用第二級毒
    品安非他命（下稱安非他命）之概括犯意，自八十八年一月二十七日某時起（檢
    察官誤為同月二十六日起）至八十八年二月二十二日止，在其位於苗栗縣後龍鎮
    大庄里八鄰大庄六一號住處，連續施用安非他命多次，嗣為警分別於八十八年一
    月二十七日下午二時四十分許在後龍鎮大庄里龍霖農場後方產業道路、八十八年
    二月二十二日上午十時五十分許在其住處查獲，並扣得安非他命十一公克（起訴
    書誤為十一‧一公克）、吸食器一個、吸管二支、含有安非他命之殘渣袋一個及
    分裝袋五個，經警採尿而悉上情。嗣經本院以八十八年度毒聲字第三四五號裁定
    送強制戒治後，因戒治成效評定合格，經本院於八十八年八月二十日以八十八年
    毒聲字第一○一六號裁定停止戒治，所餘戒治期間付保護管束；(二)詎甲○○於保
    護管束期間內，並未因此戒除毒癮，復承前同一施用安非他命之概括犯意，於八
    十八年十月五日前四日某時起至八十九年一月二十一日前四日止，在其上開住處
    及不詳處所，連續施用安非他命多次。嗣於附表所示之查獲時、地，分別因向臺
    灣苗栗地方法院檢察署觀護人報到及為警查獲，經採尿送驗後始悉上情，並扣得
    如附表所示之物。
二、案經苗栗縣警察局、苗栗縣警察局竹南分局移送及報請臺灣苗栗地方法院檢察署
    檢察官，暨該署檢察官自動檢舉偵查起訴。
    理  由
一、訊據被告甲○○對犯罪事實(一)部分除否認扣案之安非他命十一公克為其所有外，
    餘皆坦承不諱，並有前揭吸食器一個、吸管二支、含有安非他命之殘渣袋一個及
    分裝袋五個扣案可證，且其於八十八年一月二十七日為警查獲時所採集之尿液，
    經送苗栗縣衛生局檢驗結果確有安非他命陽性反應，有該局出具之煙毒尿液檢驗
    成績書一紙附卷可稽，足證被告此部分之自白確與事實相符。又被告對犯罪事實
    (二)部分，除坦承於附表編號三、四部分於查獲前確有施用安非他命之行為外，並
    有吸食器一個扣案可證，而其於八十八年十二月十九日及八十九年一月十八日為
    警查獲所採集之尿液，經送苗栗縣衛生局檢驗結果確有安非他命陽性反應，有該
    局出具之煙毒尿液檢驗成績書二紙附卷可稽，足證被告此部分之自白亦與事實相
    符。然被告矢口否認於附表編號一、二及五之查獲時間前有施用安非他命之犯行
    ，辯稱當時沒有吸食云云，惟查，被告於附表編號一、二及五之查獲時間所採集
    之尿液，經送私立中山醫學院附設孫中山先生紀念醫院藥物濫用檢測中心及苗栗
    縣衛生局檢驗結果確有安非他命陽性反應，有該中心及該局出具之檢驗結果、煙
    毒尿液檢驗成績書共三紙附卷可稽，並有玻璃頭吸食器一個、含安非他命殘渣袋
    四個、空夾鏈袋八個扣案可證，且被告亦坦承扣押之物為其所有，足證被告確有
    於各該查獲時間前施用安非他命之犯行無誤，所辯顯係事後卸責之詞，不足採信
    。又被告前因施用第二級毒品安非他命案件，先後二次經觀察、勒戒後，均認無
    繼續施用毒品之傾向，由臺灣苗栗地方法院檢察署檢察官分別於八十七年七月二
    十七日及八十七年十二月二十一日以八十七年偵字第二七五四號及八十七年度偵
    字第四○○一號、第四五○八號、第五三四六號為不起訴處分確定，再因本案犯
    罪事實(一)之行為，經本院以八十八年度毒聲字第三四五號裁定送強制戒治後，因
    戒治成效評定合格，經本院於八十八年八月二十日以八十八年毒聲字第一○一六
    號裁定停止戒治，所餘戒治期間付保護管束等情，亦有前開不起訴處分書及裁定
  各二份附卷可憑，事證明確，被告犯行洵堪認定。
二、按毒品危害防制條例之立法精神觀之，係將「觀察、勒戒」及經勒戒後認有繼續
    施用毒品之傾向者而為之「強制戒治」處分，視為具連續性、動態性、不可分割
    性之交互診斷、治療程序，此係基於施用毒品者，往往因施用成癮，其連續施用
    毒品之先後數行為，由於其生理上之強制性與心理上之依賴性，顯係基於同一之
    施用毒品概括犯意而為。前揭同條例中所謂「無繼續施用毒品之傾向」或「無繼
    續戒治之必要」之判定，既均係片面由勒戒、戒治機關所為之主觀判斷，而非基
    於被告客觀上是否確已有停止施用毒品之決意，故縱因「戒治成效評定合格」而
    經法院裁定停止戒治付保護管束；其於停止戒治後保護管束期間內之再度施用毒
    品行為，能否認係另行起意，已值懷疑，參以被告停止戒治期間前施用第二級毒
    品安非他命犯行亦尚未經法院判決並經執行在案，自難認被告於上揭停止戒治期
    間內之施用安非他命犯行係另行起意，故應認被告就此均係基於施用第二級毒品
    之概括犯意為之。核被告事實(一)、(二)所為，均係犯毒品危害防制條例第十條第二
    項之施用第二級毒品罪。被告施用毒品前之持有毒品低度行為，應為施用毒品之
    高度行為所吸收，不另論罪。又被告事實(一)、(二)先後多次施用安非他命犯行，時
    間緊接，方法相同，顯係基於概括犯意反覆為之，為連續犯，應依刑法第五十六
    條之規定，以一罪論，並加重其刑。又被告前於民國八十五年間犯麻醉藥品管理
    條例案件，經臺灣新竹地方法院判處有期徒刑三月確定，甫於八十五年十月二十
    一日執行完畢，有臺灣苗栗地方法院檢察署刑案資料查註紀錄表及臺灣高等法院
    被告全國前案紀錄表各一份在卷可稽，其受有期徒刑執行完畢後，五年以內再犯
    本件有期徒刑以上之罪，為累犯，應依刑法第四十七條規定遞加重其刑。又被告
    雖於八十八年二月三日經臺灣高等法院臺中分院以八十七年度上易字第二九七一
    號判決免刑確定，惟查該案之犯罪時間為八十六年五月間某日起，至八十六年八
    月二十五日下午四時二十分前回溯九十六小時之某時止，且係因臺灣苗栗地方法
    院檢察署檢察官曾以八十七年偵字第二七五四號案件將被告送觀察勒戒後認無繼
    續施用毒品傾向，始將被告為免刑判決，有該案之判決書在卷可稽，而臺灣苗栗
    地方法院檢察署檢察官八十七年偵字第二七五四號不起訴處分處分之時間則為八
    十五年間某日起，迄於八十七年六月十八日止，故應認前述臺灣高等法院臺中分
    院免刑判決之既判力及臺灣苗栗地方法院檢察署檢察官不起訴處分之效力均只及
    於該次觀察勒戒執行完畢之日止，是本件檢察官起訴被告八十八年一月二十七日
    前四日某時起至八十八年二月三日止之施用毒品行為顯係另行起意，本院自應予
    以審理，併此敘明。爰審酌被告一再施用第二級毒品，不知悔改，惡性非淺，惟
    所犯係自殘行為，對社會、國家法益之危害尚輕，犯罪後只願坦承部分犯行，足
    證並無悔意等一切情狀，量處如主文所示之刑，以示懲儆。扣案之安非他命十一
    公克係查獲之第二級毒品，不問屬於犯人與否，應依毒品危害防制條例第十八條
    第一項前段之規定沒收銷燬之。另扣案之吸食器二個、吸管二支、含有安非他命
    之殘渣袋五個、分裝袋五個、玻璃頭吸食器一個及空夾鏈袋八個係供被告施用毒
    品所用之工具，且為被告所有，業據其供承在卷，併依刑法第三十八條第一項第
    二款之規定沒收之。
據上論斷，應依刑事訴訟法第二百九十九條第一項前段，毒品危害防制條例第十條第
二項、第十八條第一項前段、刑法第十一條前段、第五十六條、第四十七條、第三十
八條第一項第二款，判決如主文。
本案經檢察官蔡宗熙到庭執行職務。
中      華      民      國     九十     年      一      月      三      日
                                 臺灣苗栗地方法院刑事庭
                                     法  官  黃  建  都
右正本證明與原本無異
如不服本判決，應於判決送達後十日內向本院提出上訴狀（應附繕本），上訴於臺灣
高等法院臺中分院。
                                     書記官  黃  士  益
中      華      民      國     九十     年      一      月      三     日
附錄本判決論罪科刑法條：
毒品危害防制條例第十條第二項：
施用第二級毒品，處三年以下有期徒刑。
附表
編號
一、  查獲時間：八十八年十月五日
      查獲地點：臺灣苗栗地方法院檢察署觀護人室
      扣案物品：無
二、  查獲時間：八十八年十月十八日
      查獲地點：臺灣苗栗地方法院檢察署觀護人室
      扣案物品：無
三、  查獲時間：八十八年十二月十九日九時三十分
      查獲地點：苗栗縣後龍鎮大庄里八鄰大庄六一號住處
      扣案物品：吸食器一個
四、  查獲時間：八十九年一月十八日十七時四十五分
      查獲地點：苗栗縣後龍鎮大庄里八鄰大庄六一號住處
扣案物品：無
五、  查獲時間：八十九年一月二十一日中午十二時三十分
      查獲地點：苗栗縣後龍鎮大庄里八鄰大庄六一號住處
      扣案物品：玻璃頭吸食器一個、含安非他命殘渣袋四個、空夾鏈袋八個


司法院資訊處製作；財團法人民間司法改革基金會備份。
